臺灣苗栗地方法院民事裁定　　　　　　　100年度婚字第148號
原　　　告　韓优燕
被　　　告　方偉平
上列當事人間請求離婚等事件，本院裁定如下：
    主    文
本件移送臺灣桃園地方法院。
    理    由
一、按離婚之訴，專屬夫妻之住所地或夫、妻死亡時住所地之法
    院管轄；但訴之原因事實發生於夫或妻之居所地者，得由各
    該居所地之法院管轄，民事訴訟法第568 條第1 項定有明文
    。又訴訟之全部或一部，法院認為無管轄權者，依原告聲請
    或依職權以裁定移送於其管轄法院，同法第28條第1 項亦有
    明白規定。
二、次按「夫妻之住所，由雙方共同協議之；未為協議或協議不
    成時，得聲請法院定之」，民法第1002條第1 項定有明文。
    又按「依一定之事實，足認以久住之意思，住於一定之區域
    者，即為設定其住所於該地，為民法第20條所明定，是我國
    民法關於住所之設定，兼採主觀主義及客觀主義之精神，必
    須主觀上有久住一定區域之意思，客觀上有住於一定區域之
    事實，該一定之區域始為住所，故住所並不以登記為要件。
    又戶籍法為戶籍登記之行政管理規定，戶籍地址乃係依戶籍
    法所為登記之事項，戶籍地址並非為認定住所之唯一標準」
    （最高法院93年度臺抗字第393 號裁定意旨參照）。
三、原告起訴主張略以：兩造於民國82年11月12日在大陸地區結
    婚，婚後兩造曾在桃園縣共同開餐廳經營鐵板燒，因生意慘
    淡結束營業，兩造與子女返回苗栗縣與被告父母短暫同住，
    嗣因原告與婆婆發生爭執，遭被告毆打導致耳膜破裂，公公
    即要求兩造遷出，兩造又於94年間遷居桃園縣中壢市經營鐵
    板燒生意，原告目前所居住之桃園縣平鎮市○○路142 號6
    樓之2 號為兩造之最後共同住所地，約5 、6 年之後因生意
    未有起色，被告即至大陸協助其兄長經營咖啡生意，約每3
    、4 月返台一次，惟被告僅每2 、3 月寄回1 、2 萬不等予
    原告，嗣於100 年8 月匯款5 萬元，之後未再支付原告與子
    女之生活費用，由原告獨自負擔家計及扶養子女，兩造自99
    年3 月份起未曾見面，常於電話聯絡時起爭執，亦曾協議被
    告於99年4 月份返台與原告辦理離婚手續，被告卻未返台辦
    理，為此提起本件離婚之訴等語，並提出兩造及子女之戶籍
    謄本等件為證。
四、原告主張兩造於82年11月12日結婚，婚後先在桃園縣共同開
    設餐廳，因結束營業，兩造與子女返回苗栗縣與被告父母短
    暫同住，嗣因原告與婆婆發生爭執，遭被告毆打導致耳膜破
    裂，公公即要求兩造遷出，兩造又於94年間遷居桃園縣中壢
    市經營鐵板燒生意，原告目前居住之桃園縣平鎮市○○路14
    2 號6 樓之2 號為兩造之最後共同住所地，因經營生意約5
    、6 年均未有起色，被告即至大陸工作，於100 年8 月匯款
    5 萬元後，亦未繼續支付原告與子女之生活費用，兩造自99
    年3 月份起未曾見面，常於電話聯絡時起爭執，亦曾協議辦
    理離婚手續等語，此據原告具狀陳述明確，並提出兩造及其
    子女之戶籍謄本附卷為憑。次查，兩造於82年11月12日結婚
    ，婚後被告均與其母親設籍於苗栗縣苑裡鎮○○里○ 鄰○○
    路○段158 巷1 弄8 號，原告則為大陸地區人民，於91年5
    月3 日初設戶籍於桃園縣中壢市○○里○○鄰○○路372 號，
    迄今仍設籍於該處，兩造子女方儷蓉原住上開被告戶籍地，
    於93年6 月2 日遷居苗栗縣苑裡鎮苑坑里6 鄰苑坑58之18號
    ，嗣於94年2 月3 日遷居上開原告桃園縣中壢市戶籍地迄今
    ，此觀諸兩造及其子女之戶籍謄本甚明，核與原告主張之上
    情相符。足見兩造婚後先與子女同居生活於桃園縣，雖曾短
    暫同住於被告之苗栗縣戶籍地，惟於94年間遷居桃園縣中壢
    市○○里○○鄰○○路372 號經營鐵板燒生意長達5 、6 年，
    且共同居住於桃園縣平鎮市○○路142 號6 樓之2 號多年，
    並發生夫妻分居、迭起爭執之離婚事由，足見兩造係以桃園
    縣中壢市○○里○○鄰○○路372 號或桃園縣平鎮市○○路14
    2 號6 樓之2 為夫妻共同住所地，且為離婚事由之原因事實
    發生地，揆諸上開民事訴訟法第568 條第1 項規定，本件應
    由所轄之臺灣桃園地方法院專屬管轄，本院並無管轄權。原
    告誤向無管轄權之本院起訴，於法不合，爰依同法第28條第
    1 項規定，依職權將本件移轉管轄至臺灣桃園地方法院。
五、依民事訴訟法第28條第1項，裁定如主文。
中    華    民    國   100    年    11    月    8     日
                  家事庭法  官  李麗萍
以上正本係照原本作成。
如對本裁定抗告須於裁定送達後10日內向本院提出抗告狀。
                        書記官  陳慧玲
中    華    民    國   100    年    11    月    8     日